臺灣高等法院民事裁定　　　　　　　　　96年度抗字第1877號
　　抗　告　人
　　即債權　人　　甲○○
抗告人因與相對人即債務人蘇瑞恭間聲請撤銷假扣押事件，對於
中華民國96年9月29日臺灣桃園地方法院96年度全聲字第388號裁
定，提起抗告，本院裁定如下：
    主  文
抗告駁回。
抗告訴訟費用由抗告人負擔。
    理  由
一、相對人於原法院聲請意旨略以：抗告人向原法院聲請假扣押
    ，經該院以90度裁全字第8786號准許，並以該院91年度執全
    字第135號強制執行事件實施假扣押伊之財產， 惟抗告人提
    起之本案訴訟關於對伊請求部分業經原法院92年度重訴字第
    388號、本院93年度重上字第541號、最高法院95年度台上字
    第2633號判決抗告人敗訴確定，爰聲請撤銷假扣押裁定等情
    。
    原裁定准許相對人之聲請，係以：本件聲請撤銷假扣押，與
    民事訴訟法第530條第1項規定相符，為其裁判基礎。
二、抗告意旨略以：抗告人與相對人間之本案訴訟固經確定，然
    抗告人與相對人之妻吳佳芳間返還不當得利之訴訟尚繫屬於
    最高法院，本件涉訟之不動產由王富民與吳佳芳明知抗告人
    有應有部分1/2之情況下， 竟由王富民將財產移轉所有權予
    吳佳芳指定之第三人即相對人，是相對人為受益人，應就其
    妻吳佳芳指定移轉過戶之財產於全案確定前有為保全之必要
    。原裁定准為撤銷假扣押，即與法不合，爰請求廢棄原裁定
    ，駁回相對人於原法院之聲請云云。
三、按假扣押為保全程序之一種，係在本案訴訟尚未判決確定以
    前，預防將來債權人勝訴後，不能強制執行或難於執行而設
    ，故債權人聲請對債務人假扣押後，如其欲保全之本案請求
    尚未繫屬，應立刻起訴，以求確定其私權，取得給付之確定
    判決，實現其請求，以兼顧保障債權人之請求及保護債務人
    之利益；而保全程序分為兩種，一為假扣押程序，一為假處
    分程序，前者目的係就金錢之請求或得易為金錢請求之請求
    保全強制執行，後者目的係就金錢請求以外之請求保全強制
    執行，此觀民事訴訟法第522條第1項、同法第532條第1項規
    定自明，是假扣押所欲保全之請求經提起本案時，自應以聲
    明給付金錢為限。
    又假扣押之原因消滅、債權人受本案敗訴判決確定或其他命
    假扣押之情事變更者，債務人得聲請撤銷假扣押裁定，民事
    訴訟法第530條第1項定有明文；所謂受本案敗訴判決確定，
    係指債權人依假扣押所欲保全強制執行之請求，經本案之實
    體確定判決確認其不存在或不得行使者而言。
四、經查：
  (一)抗告人以：相對人乙○○積欠其侵權行為損害賠償債務逾新
    台幣（下同）800萬元以上， 頃聞相對人有隱匿財產之情事
    ，為免債權日後有不能執或甚難執行行之虞為由，聲請對相
    對人之財產假扣押，業經原法院90年度全字第8786號假扣押
    裁定准許，有該裁定可稽（原法院卷第4頁）。 又抗告人其
    後列相對人、訴外人吳佳芳、王富民為共同被告提起本案訴
    訟，針對相對人部分提起之金錢請求為：相對人、吳佳芳及
    王富民應連帶給付802萬652元，及自起訴狀繕本送達翌日起
    至清償日止按週年利率百分五計算之利息，原法院92年度重
    訴字第388號就上開請求僅判准：王富民應給付抗告人802萬
    652元及自92年12月5日起算之法定利息，嗣本院93年度重上
    字第541號判決駁回上訴， 再經抗告人不服提起第三審上訴
    ，最高法院以95年度台上字第2633號判決除將抗告人對吳佳
    芳請求不當得利部分廢棄，發回本院外，其他上訴駁回，亦
    有上開各民事判決附卷（本院卷第10-24頁）。 細繹抗告人
    對相對人提起之侵權行為本案訴訟判決，係以：抗告人對相
    對人之侵權行為請求權時效，至遲自89年6月15 日開始進行
    ，茲竟遲至92年11月13 日提起本件訴訟，顯逾2年時效期間
    ，相對人為時效抗辯有據之實體理由為據，而駁回確定。
  (二)抗告人抗辯：伊與相對人之妻吳佳芳間不當得利之訴訟尚繫
    屬於最高法院，而相對人係受益人，就其妻吳佳芳指定移轉
    過戶之財產於全案確定前，有保全之必要云云，核係抗告人
    與吳佳芳間之本案訴訟爭執，非屬抗告人聲請假扣押欲保全
    之侵權行為金錢債權之範圍，自無於兩造間本案訴訟予以斟
    酌之必要，故其所辯，委無可採。
  (三)綜上所述，抗告人對相對人聲請假扣押之侵權行為損害賠償
    債權部分，已經其提起本案訴訟判決抗告人敗訴確定，則相
    對人聲請撤銷本件假扣押裁定，核與民事訴訟法第530條第1
    項規定相符，為有理由，應予准許。原法院因而准許相對人
    之聲請，並無不合。抗告人仍執陳詞，指摘原裁定此部分不
    當，為無理由，應予駁回。
五、據上論結：本件抗告為無理由，依民事訴訟法第495條之1第
    1項、第449條第1項、第95條、第78條，裁定如主文。
中　　華　　民　　國　　96　　年　　11　　月　　26　　日
　　  　　　　　　　民事第一庭
                        審判長法　官  張耀彩
　　　　  　　　　　　　      法　官  盧彥如
　　　　　  　　　　　　      法　官  林金吾
正本係照原本作成。
本裁定除以適用法規顯有錯誤為理由，並經本院許可外，不得再
抗告。如提起再抗告，應於收受後10日內委任律師為訴訟代理人
向本院提出再抗告狀。並繳納再抗告費新台幣１千元。
中　　華　　民　　國　　96　　年　　11　　月　　26　　日
                              書記官  張淑芳
